臺灣高等法院高雄分院刑事判決　　　 100年度上訴字第1113號
上　訴　人
即　被　告　蔡耀文
上列上訴人因毒品危害防制條例案件，不服臺灣屏東地方法院10
0 年度訴字第268 號中華民國100 年5 月31日第一審判決（起訴
案號：臺灣屏東地方法院檢察署99年度毒偵字第2871號），提起
上訴，本院判決如下：
    主  文
原判決撤銷。
蔡耀文施用第二級毒品，累犯，處有期徒刑柒月；又施用第一級
毒品，累犯，處有期徒刑拾壹月。應執行有期徒刑壹年肆月。
    事  實
一、蔡耀文前於民國87年間因施用毒品案件，經臺灣臺中地方法
    院（下稱臺中地院）裁定送勒戒處所送觀察、勒戒後，因認
    無繼續施用毒品之傾向，經臺灣高等法院臺中分院( 下稱臺
    中高分院) 以87年度上訴字第1038號判決免刑確定；復於91
    年間因施用毒品案件，經臺中地院裁定送勒戒處所送觀察、
    勒戒後，因認有繼續施用毒品之傾向，嗣經臺灣臺中地方法
    院檢察署檢察官聲請強制戒治併起訴，強制戒治部份經臺中
    地院裁定令入戒治處所施以強制戒治，於92年10月3 日執行
    完畢釋放出所，刑責部分則經臺中地院以91年度訴字第2369
    號判處有期徒刑9 月確定，嗣於95年5 月2 日縮刑期滿執行
    完畢；又於96年間因施用毒品案件，經臺中地院以96年度訴
    字第1040號判處有期徒刑1 年確定，嗣經臺中地院以96年度
    聲減字第4686號裁定減為有期徒刑6 月確定；再於同年間因
    施用毒品案件，經臺中地院以96年度訴字第2481號判處有期
    徒1 年2 月，嗣經臺中高分院以96年度上訴字第2706號撤銷
    原判決，改判處有期徒刑10月，再經最高法院以97年度臺上
    字第651 號判決駁回蔡耀文之上訴而告確定，上開2 罪嗣經
    臺中高分院以97年度聲字第402 號裁定應執行有期徒刑1 年
    2 月確定；另於97年間因施用毒品案件，經臺中地院以97年
    度訴字第367 號判處有期徒刑11月，嗣經臺中高分院以97年
    度上訴字第991 號撤銷原判決，改判處有期徒刑9 月確定，
    上開3 罪接續執行，於98年5 月5 日縮刑期滿執行完畢。詎
    其明知海洛因、甲基安非他命業經毒品危害防制條例第2 條
    第2 項第1 、2 款分別明定為第一級毒品、第二級毒品，不
    得非法持有、施用，竟基於施用第二級毒品甲基安非他命之
    犯意，於99年10月22日中午12時許，在其位於屏東縣鹽埔鄉
    ○○村○○街13號之住處內，以將甲基安非他命置於玻璃球
    內燒烤後，吸食所產生煙霧之方式，施用第二級毒品甲基安
    非他命1 次；另基於施用第一級毒品海洛因之犯意，於同日
    晚間10時許，在上開住處，以將海洛因摻水稀釋置於針筒後
    注入體內之方式，施用第一級毒品海洛因1 次。嗣於99年10
    月25日下午3 時許，另因涉犯竊盜案件為警查獲，蔡耀文於
    警方發覺其施用毒品前，即向警自首施用第一級毒品及施用
    第二級毒品，復經徵得其同意後採尿送驗，檢出海洛因代謝
    後之可待因、嗎啡陽性及甲基安非他命陽性反應，始查悉上
    情。
二、案經屏東縣政府警察局移送臺灣屏東地方法院檢察署檢察官
    偵查起訴。
    理  由
一、證據能力方面：按被告以外之人於審判外之言詞或書面陳述
    ，除法律有規定者外，不得作為證據；又被告以外之人（包
    括證人、鑑定人、告訴人、被害人及共同被告等）於審判外
    之陳述雖不符刑事訴訟法第159 條之1 至之4 等4 條之規定
    ，而經當事人於審判程序同意作為證據，法院審酌該言詞陳
    述或書面陳述作成時之情況，認為適當者，亦得為證據；當
    事人、代理人或辯護人於法院調查證據時，知有刑事訴訟法
    第159 條第1 項不得為證據之情形，而未於言詞辯論終結前
    聲明異議者，視為有前項之同意；刑事訴訟法第159 條第1
    項、第159 條之5 分別定有明文。本判決認定事實所引用之
    證據資料，其中各項言詞或書面傳聞證據部分，縱無刑事訴
    訟法第159 條之1 至第159 條之4 或其他規定之傳聞證據例
    外情形，亦業經本院審理時予以提示並告以要旨，檢察官及
    被告於本院審理時均表示同意作為證據，或無意見而不予爭
    執，且迄至言詞辯論終結前亦均未聲明異議，本院審酌上開
    證據資料製作時之情況，較無人情施壓或干擾，亦無不當取
    供之情形，復查無違法不當或證明力明顯過低之瑕疵，認為
    以之作為證據應屬適當，揆諸前開法律規定與說明，依刑事
    訴訟法第159 條之5 規定，認前揭證據資料均有證據能力。
二、上揭犯罪事實，訊據上訴人即被告蔡耀文坦承不諱，而被告
    為警查獲時所採集之尿液檢體，經送請臺灣檢驗科技股份有
    限公司檢驗，結果呈海洛因代謝後之可待因、嗎啡陽性及甲
    基安非他命陽性反應，有該公司99年11月5 日編號KH/2010/
    A0000000號濫用藥物檢驗報告1 份( 見警卷第6 頁) 在卷可
    稽，復有屏東縣政府警察局刑大偵二隊偵辦毒品案件尿液送
    檢人真實姓名代號對照表、尿液初步檢驗報告單、被告之尿
    液呈毒品陽性反應之簡易快篩檢試劑檢測結果各1 紙及其尿
    液之簡易快篩檢試劑檢測照片2 張( 見警卷7 至10頁) 附卷
    可佐，足認被告上開任意性之自白顯與事實相符，堪信為真
    實。是本件事證明確，被告蔡耀文上開分別施用第一級毒品
    海洛因及第二級毒品甲基安非他命之犯行，均洵堪認定。
三、按毒品危害防制條例於92年7 月9 日修正公布，自93年1 月
    9 日施行，其中第20條、第23條將施用毒品之刑事處遇程序
    ，區分為「初犯」及「5 年內再犯」、「5 年後再犯」。依
    其立法理由之說明：「初犯」，經觀察、勒戒或強制戒治後
    ，應為不起訴處分或不付審理之裁定；經觀察、勒戒或強制
    戒治執行完畢釋放後，「5 年內再犯」者，因其再犯率甚高
    ，原實施之觀察、勒戒及強制戒治既已無法收其實效，爰依
    法追訴或裁定交付審理。至於經觀察、勒戒或強制戒治執行
    完畢釋放後，「5 年後再犯」者，前所實施之觀察、勒戒或
    強制戒治已足以遮斷其施用毒品之毒癮，為期自新及協助其
    斷除毒癮，仍適用「初犯」規定，先經觀察、勒戒或強制戒
    治之程序。從而依修正後之規定，僅限於「初犯」及「5 年
    後再犯」二種情形，始應先經觀察、勒戒或強制戒治程序。
    倘被告於5 年內已再犯，經依法追訴處罰，縱其第3 次（或
    第3 次以上）再度施用毒品之時間，在初犯經觀察、勒戒或
    強制戒治執行完畢釋放5 年以後，已不合於「5 年後再犯」
    之規定，且因已於「5 年內再犯」，顯見其再犯率甚高，原
    實施觀察、勒戒或強制戒治，已無法收其實效，即應依該條
    例第10條處罰（最高法院95年5 月9 日95年度第7 次刑事庭
    會議決議參照）。查被告蔡耀文前於87年間因施用毒品案件
    ，經臺中地院裁定送勒戒處所觀察、勒戒後，因認無繼續施
    用毒品之傾向，經臺中高分院以87年度上訴字第1038號判決
    免刑確定。其復於前開觀察勒戒執行完畢5 年內之91年間，
    因施用毒品案件而經臺中地院以91年度訴字第2369號判處有
    期徒刑9 月確定；又於96年間因施用毒品案件，經臺中地院
    以96年度訴字第1040號判決處有期徒刑1 年確定，嗣經臺中
    地院以96年度聲減字第4686號裁定減為有期徒刑6 月確定之
    事實，有臺灣高等法院被告前案紀錄表在卷可憑。被告既曾
    於「5 年內再犯」，且經法院判處罪刑確定，則其分別於99
    年10月22日中午12時許及同日晚間10時許，再度分別施用第
    二級毒品甲基安非他命、第一級毒品海洛因之行為，揆諸前
    開最高法院決議之意旨，即非屬該條例第20條第3 項所定「
    5 年後再犯」之情形，則檢察官逕行依毒品危害防制條例第
    23條第2 項之規定，予以追訴，應屬適法，本院自得依法予
    以論罪科刑。
四、核被告蔡耀文所為，係犯毒品危害防制條例第10條第1 項之
    施用第一級毒品罪及同條例第2 項之施用第二級毒品罪。其
    於施用第一級毒品海洛因、第二級毒品甲基安非他命前，持
    有第一級毒品海洛因、第二級毒品甲基安非他命之低度行為
    ，分別為其後施用第一級毒品海洛因、第二級毒品甲基安非
    他命之高度行為所吸收，均不另論罪。另被告所犯上開2 罪
    ，犯意各別，行為互殊，應予以分論併罰。又被告有如事實
    欄所載論罪科刑執行之前科紀錄，有前開臺灣高等法院被告
    前案紀錄表1 份在卷可查，其於有期徒刑執行完畢後，5 年
    以內故意再犯本件有期徒刑以上之2 罪，均為累犯，應依刑
    法第47條第1 項規定，均加重其刑。被告於未有偵查犯罪職
    權之機關或公務員發現其上開施用第一級毒品、第二級毒品
    犯罪前，即向警方坦承施用上開毒品犯行之事實，有屏東縣
    政府警察局100 年3 月18日屏警刑偵二字第1000013582號函
    1 份（見原審法院卷第29頁）在卷可按，應依刑法第62條前
    段，各減輕其刑。
五、原審據以論罪科刑，固非無見。惟查被告於未有偵查犯罪職
    權之機關或公務員發現其上開施用第一級毒品、第二級毒品
    犯罪前，即向警方坦承施用上開毒品犯行之事實，應有自首
    得減輕其刑之適用，已如前述。雖原審法院通知被告於100
    年3 月30日下午5 時進行本案準備程序，被告於100 年3 月
    16日親自收受上開準備程序之期日通知書，然被告於該準備
    程序期日並未到庭應訊，有送達證書、上開期日之報到單及
    準備程序筆錄各1 份附卷可按，經原審法院核發拘票予以拘
    提；然被告經警持上開原審法院核發之拘票，多次前往被告
    上開住處，均因未遇被告而無法拘提被告到案，亦有屏東縣
    政府警察局里港分局100 年4 月29日里警偵字第1000005157
    號函暨所檢附本院之拘票及拘提未獲報告書各1 份在卷可考
    。然被告於收受上開準備程序之期日通知書後，已經提出國
    仁醫院之診斷證明書，表示其因於該醫院接受右跟股復位鋼
    釘及石膏固定手術，復於99年6 月2 日因左腳斷裂開刀，故
    因雙腳均斷裂，而無法行走自理，現坐輪椅等語，請求改期
    訊問，有被告所提出蓋有原審法院100 年3 月30日上午10時
    46分收文戳章之國仁醫院99年12月15日國乙字第172138號診
    斷證明書1 份附卷可證，原審於未經查證被告有無正當理由
    不到庭之情形下，逕自予以拘提，於100 年4 月25日拘提未
    到後，始查證被告其後已經於100 年4 月30日因竊盜案件入
    監執行，有被告前案紀錄表1 份附卷可稽。依上開情形判斷
    ，尚難認定被告顯無接受裁判之意，自應為有利於被告之認
    定，認被告有接受裁判之意而得減輕其刑。原判決認被告顯
    無接受裁判之意，其行為與自首要件之規定未合，自無刑法
    第62條前段之減刑規定之適用一節，尚有未洽。被告上訴意
    旨，執此指摘原判決不當，為有理由，自應由本院將原判決
    撤銷改判。爰審酌被告曾因施用毒品經送勒戒處所施以觀察
    、勒戒及強制戒治程序，並處以罪刑後，仍未能戒斷其施用
    毒品之惡習，而再次違犯本件施用毒品之2 罪，足見其陷溺
    已深，惟念及其施用毒品行為僅係戕害其一己身心健康，並
    未加害他人，且其於犯罪後於本院審理中已知坦承犯行，態
    度尚可，暨衡及其素行、生活狀況、智識程度等一切情狀，
    分別量處如主文第2 項所示之刑，並合併定其如主文所示之
    應執行刑。
據上論結，應依刑事訴訟法第369 條第1 項前段、第364 條、第
299 條第1 項前段，毒品危害防制條例第10條第1 項、第2 項，
刑法第11條前段、第47條第1 項、第62條前段、第51條第5 款，
判決如主文。
本案經檢察官郭振昌到庭執行職務。
中    華    民    國   100    年    9     月     1    日
                  刑事第五庭
                              審判長法  官  曾永宗
                                    法  官  鍾宗霖
                                    法  官  任森銓
以上正本證明與原本無異。
施用第二級毒品部分，不得上訴。
施用第一級毒品部分，如不服本判決應於收受本判決後10日內向
本院提出上訴書狀，其未敘述上訴理由者，並得於提起上訴後10
日內向本院補提理由書狀（均須按他造當事人之人數附繕本）「
切勿逕送上級法院」。
中    華    民    國   100    年    9     月     1    日
                                    書記官  呂素珍
附錄本件判決論罪科刑法條：
毒品危害防制條例第10條
施用第一級毒品者，處六月以上五年以下有期徒刑。
施用第二級毒品者，處三年以下有期徒刑。